臺灣臺中地方法院刑事判決
111年度訴字第482號
公  訴  人  臺灣臺中地方檢察署檢察官
被      告  林俞憲



選任辯護人  吳佳原律師
上列被告因違反毒品危害防制條例等案件，經檢察官提起公訴（
111年度偵字第1833號），及移送併辦（111年度偵字第10531號
），本院判決如下：
    主    文
林俞憲共同犯運輸第二級毒品罪，處有期徒刑貳年。緩刑伍年，
緩刑期間付保護管束，並應於緩刑期間內向指定之政府機關、政
府機構、行政法人、社區或其他符合公益目的之機構或團體提供
義務勞務壹佰捌拾小時，及接受法治教育課程參場次。
扣案如附表一編號1、2所示之物，均沒收銷燬之；扣案如附表一
編號3、4所示之物，均沒收。
    犯罪事實
一、林俞憲與其胞姐林嘉芸（林嘉芸所涉運輸第二級毒品及私運
    管制物品進口部分，現由本院111年度訴字第1792號案件審
    理中）均明知四氫大麻酚（THC）、大麻二醇（Cannabidiol
    ）、大麻二丁醇（CBDB）、Cannabidivarol（CBDV）、Cann
    abigerol（CBG）係毒品危害防制條例第2條第2項第2款所定
    之第二級毒品大麻成分，不得持有或運輸，且大麻亦為行政
    院依懲治走私條例第2條第3項授權公告之管制進出口物品，
    不得私運進口，惟因林嘉芸知悉林俞憲罹患僵直性脊椎炎，
    為減緩林俞憲之疼痛症狀，遂向林俞憲提議欲自美國寄送大
    麻油供其使用，林俞憲為供己施用之目的，竟與林嘉芸共同
    基於運輸第二級毒品及私運管制物品進口之犯意聯絡，先由
    林嘉芸在美國透過網路購得如附表一編號1、2所示含有第二
    級毒品四氫大麻酚（THC）、大麻二醇（Cannabidiol）
　　、大麻二丁醇（CBDB）、Cannabidivarol（CBDV）、Cannab
    igerol（CBG）成分之大麻油5瓶（以下稱系爭大麻油），並
    由林俞憲提供收件人姓名「KEMBO LIN」、收件地址「8F.-1
    , NO.36, XIANGXIN RD. 408 TAICHUNG CITY, NANTUN DIST
    . TAIWAN」、收件人電話「0000000000」等收件資料及負責
    出面領取郵包事宜，再由林嘉芸將系爭大麻油以郵包包裝後
    ，委由其不知情配偶Michael D Arabatzis代為寄件，Micha
    el D Arabatzis即於民國110年12月20日，在美國紐澤西州
    某處，委請不知情之快遞業者依林俞憲提供之收件資料，將
    上開郵包以郵寄方式運輸入境臺灣。嗣於110年12月28日11
    時許，財政部關務署臺中關駐英才郵局關員進行查驗時發覺
    有異，當場查扣上開郵包及其內之系爭大麻油，且為追查上
    開郵包之收件人，仍於111年1月3日10時16分許，依郵務投
    遞程序將上開郵包派送至臺中市○○區○○路00號前，由林俞憲
    當場簽收後，隨即遭現場埋伏之警員當場逮捕，並為警持本
    院核發之搜索票，前往林俞憲位於臺中市○○區○○路00號8樓
    之1之居處執行搜索，扣得如附表一編號4所示之iPhone 12P
    ro Max行動電話1支(含門號0000000000號之SIM卡1張)，而
    查悉上情。
二、案經本署檢察官指揮暨內政部警政署保安警察第三總隊第一
    大隊報告臺灣臺中地方檢察署檢察官偵查起訴。
    理    由
壹、證據能力部分
    按被告以外之人於審判外之言詞或書面陳述，除法律有規定
    者外，不得作為證據；被告以外之人於審判外之陳述，雖不
    符刑事訴訟法第159條之1至第159條之4之規定，而經當事人
    於審判程序同意作為證據，法院審酌該言詞陳述或書面陳述
    作成時之情況，認為適當，亦得為證據，當事人、代理人或
    辯護人於法院調查證據時，知有第159條第1項不得為證據之
    情形，而未於言詞辯論終結前聲明異議者，視為有前項之同
    意，刑事訴訟法第159條第1項、第159條之5分別定有明文。
    本案後引具有傳聞性質之言詞或書面證據，均為被告以外之
    人審判外之陳述而屬傳聞證據，被告林俞憲、辯護人於本院
    審理時表示同意作為證據，檢察官、被告及辯護人迄於言詞
    辯論終結前，亦未聲明異議，本院審酌相關言詞或書面陳述
    作成時之情況，核無違法取證或其他瑕疵，認為以之作為證
    據為適當，前開具傳聞性質之相關言詞或書面陳述，自得作
    為證據。　　
貳、實體部分 
一、認定犯罪事實所憑證據及理由
    上開犯罪事實，業據被告林俞憲於本院審理時坦承不諱，核
    與證人即共犯林嘉芸於警詢、本院審理時證述之情節相符（
    見111年度偵字第10531號卷〈以下稱偵卷一〉第57至64頁；本
    院卷第104至112頁），並有偵查報告、財政部關務署臺中關
    110年12月29日中普業一字第1101024569號函檢附寄件資料
    、郵包照片、財政部關務署臺中關貨物/運輸工具扣押收據
    及搜索筆錄、扣案物品照片、臺中郵局快包二股包裹股掛號
    函件區段投遞簽收清單、簽收郵包照片、本院搜索票、保安
    警察第三總隊第一大隊搜索扣押筆錄、扣押物品目錄表、搜
    索照片、本院110年聲監字第818號通訊監察書、電話附表、
    門號0000000000號通訊監察譯文、被告與林嘉芸LINE對話紀
    錄翻拍畫面各1份在卷可稽（見110年度他字第9566號卷第5
    至7、11至29頁；偵卷一第121至127頁；111年度偵字第1833
    號卷〈以下稱偵卷二〉第15至29、47至53、113至121頁）；又
    扣案如附表一編號1、2所示之物，經送驗結果，分別檢出如
    附表一編號1、2所示之第二級毒品成分，此有衛生福利部草
    屯療養院110年12月29日草療鑑字第1101200208號鑑驗書、
    法務部調查局濫用藥物實驗室111年3月23日調科壹字第1112
    3004550號鑑定書各1份附卷足憑（見偵卷一第181至182頁；
    偵卷二第41頁），並有扣案如附表一編號3、4所示之物可資
    佐證，足認被告前開任意性自白與事實相符，本件事證明確
    ，被告之犯行堪以認定，應依法論科。
二、論罪科刑
　㈠按四氫大麻酚（THC）、大麻二醇（Cannabidiol）、大麻二
    丁醇（CBDB）、Cannabidivarol（CBDV）、Cannabigerol（
    CBG）係毒品危害防制條例第2條第2項第2款所定之第二級毒
    品大麻成分，且大麻亦為行政院依懲治走私條例第2條第3項
    授權公告之「管制物品管制品項及管制方式」第1項第3款所
    列之管制進出口物品。次按運輸毒品罪之成立，並非以所運
    輸之毒品運抵目的地為完成犯罪之要件，是區別該罪既遂、
    未遂之依據，應以已否起運為準；如已起運，其構成要件之
    輸送行為即已完成。至私運管制物品進口罪，係指私運該物
    品進入我國國境而言；凡私運該物品進入我國統治權所及之
    領土、領海或領空，其走私行為即屬既遂（最高法院100年
    度台上字第5548 號判決意旨參照）。本案係由林嘉芸在美
    國購入系爭大麻油，並由被告提供收件資料及負責出面領取
    郵包事宜，再由林嘉芸將系爭大麻油以郵包包裝後，委由其
    不知情配偶Michael D Arabatzis代為寄件，嗣由Michael D
     Arabatzis在美國紐澤西州某處，委請不知情之快遞業者按
    被告提供之前揭收件資料，將上開郵包郵寄入境臺灣，是被
    告主觀上本於運輸之意思，客觀上將系爭大麻油自外國起運
    進入我國國境，自屬運輸第二級毒品及私運管制物品既遂之
    行為。
　㈡核被告林俞憲所為，係犯毒品危害防制條例第4條第2項之運
    輸第二級毒品罪及懲治走私條例第2條第1項之私運管制物品
　　進口罪。被告所犯運輸第二級毒品罪及懲治走私條例第2條
    第1項之私運管制物品進口罪間，具有行為之部分合致，且
    犯罪目的單一，在法律上應評價為一行為，係以一行為觸犯
    數罪名，為想像競合犯，應依刑法第55條之規定，從一重之
　　運輸第二級毒品罪處斷。被告與林嘉芸就上開犯行，具有犯
    意聯絡及行為分擔，為共同正犯。被告利用不知情之Michae
    l D Arabatzis及快遞業者，將系爭大麻油以郵寄方式運輸
    入境臺灣，為間接正犯。至檢察官移送併辦之犯罪事實，與
    本案起訴之犯罪事實相同，本院自得併予審理，附此敘明。
　㈢刑之減輕部分
  ⑴按犯第4條至第8條之罪於偵查及歷次審判中均自白者，減輕
    其刑，毒品危害防制條例第17條第2項定有明文。本件被告
    所犯運輸第二級毒品犯行，於偵查及審判中均自白，此觀其
    偵訊及審理筆錄即明（見偵卷二第149頁；本院卷第124頁）
    ，應依毒品危害防制條例第17條第2項之規定，減輕其刑。
　⑵次按被告因供自己施用而犯第4條之運輸毒品罪，且情節輕微
    者，得減輕其刑，毒品危害防制條例第17條第3項亦定有明
    文。被告於本院準備程序及審理時供稱：其自18歲起僵直性
    脊椎炎發病迄今，林嘉芸為減緩其僵直性脊椎炎之疼痛，
　　從美國寄這5瓶大麻油給其使用等語（見本院卷第57、126頁
    ），辯護意旨則以：被告患有僵直性脊椎炎，發作時疼痛難
    耐，林嘉芸不忍被告受病痛之苦，提議籌劃自美國寄回大麻
    油，供被告施用以舒緩疼痛等語，並提出中國醫藥大學附設
    醫院診斷證明書1份為佐（見本院卷第73頁）。觀之上開中
    國醫藥大學附設醫院診斷證明書之記載，可知被告確有罹患
    僵直性脊椎炎；復據證人即共犯林嘉芸於本院審理時證稱：
    因為被告有僵直性脊椎炎，我主動提議要將這5瓶大麻油寄
    回臺灣，我希望這些成分、這些大麻油可以幫助他，減緩他
    的疼痛等語（見本院卷第106頁）；再者，被告本案為警查
    獲後，於111年1月3日13時40分許，經警採集其尿液送驗，
    結果呈第二級毒品大麻陽性反應等情，此有尿液採證同意書
    、保安警察第三總隊第一大隊採驗尿液真實姓名對照表、中
    山醫學大學附設醫院檢驗科藥物檢測中心尿液檢驗報告各1
    份存卷可參（見偵卷一第131至135頁），顯示被告於本案為
    警查獲前，已有施用大麻之情形，是被告所稱林嘉芸為減緩
    其僵直性脊椎炎之疼痛症狀，自美國寄送系爭大麻油給其使
    用等語，與上述事證相符，應可採信，是以，被告為供己施
    用之目的，而犯本案之運輸第二級毒品罪，且所運輸之大麻
    油僅5瓶，數量非多，情節尚屬輕微，爰依毒品危害防制條
    例第17條第3項之規定，減輕其刑。
　⑶又按毒品危害防制條例第4條第2項所定運輸第二級毒品罪之
    法定刑為「無期徒刑或10年以上有期徒刑，得併科新臺幣1
    千5百萬元以下罰金」，然同為運輸第二級毒品之人，其原
    因動機不一，犯罪情節未必盡同，或有為販賣之目的而長期
    大宗輸入之毒梟，亦有單純供已施用而單次少量輸入者，其
    運輸行為所造成危害社會之程度自屬有異，法律科處此類犯
    罪，所設之法定最低本刑卻屬相同，縱依毒品危害防制條例
    第17條第2項、第3項規定遞減輕其刑，仍須處以2年6月以上
    有期徒刑，不可謂不重。於此情形，倘依其情狀處以有期徒
    刑，即足以懲儆，並可達防衛社會之目的者，自非不可依客
    觀之犯行與主觀之惡性二者加以考量其情狀，是否有可憫恕
    之處，適用刑法第59條之規定酌量減輕其刑，期使個案裁判
    之量刑，能斟酌至當，符合比例原則。本院參酌被告係因罹
    患僵直性脊椎炎，為減緩自身疼痛之症狀，經林嘉芸之提議
    ，而共同運輸大麻油入境，其目的係單純為供己施用，且僅
    屬一次少量輸入，復於運輸入境之際，即遭警查獲，並未流
    入市面，就上開情節以觀，其惡性及對社會整體侵害之程度
    尚屬有限，較諸為販賣之目的而長期大宗輸入之運輸行為，
    在責任非難程度上顯有輕重不同之差異，是縱依毒品危害防
    制條例第17條第2項、第3項之規定遞減輕其刑後，科處減刑
    後之最低刑度有期徒刑2年6月，依社會一般觀念仍顯屬情輕
    法重，在客觀上已足引起一般同情，衡情堪可憫恕，爰依刑
    法第59條之規定，酌量減輕其刑，並就前述減輕其刑事由，
    遞減輕之。
　㈣爰審酌被告無視於國家杜絕毒品犯罪之禁令，共同自國外運
    輸第二級毒品及管制物品大麻進入我國國境，侵害國家及社
    會法益，所為應予非難，惟念及被告犯後坦承犯行，態度尚
    佳，復參酌本案係林嘉芸提議由其自國外寄送大麻油入境，
    以供被告施用，被告則提供收件資料及負責出面領取郵包事
    宜，並考量被告運輸毒品之動機、目的、手段、情節、所運
    輸毒品之數量，暨其於本院審理時自述之智識程度、家庭經
    濟狀況（見本院卷第132頁）等一切情狀，量處如主文所示
    之刑。
　㈤查被告未曾因故意犯罪受有期徒刑以上刑之宣告，此有臺灣
    高等法院被告前案紀錄表1份在卷可按（見本院卷第17頁）
    ，其因一時失慮，致罹刑典，且於犯後坦承犯行，足認其知
    所悔悟，經此偵審程序及刑之宣告後，當知所警惕，信無再
    犯之虞，本院因認所宣告之刑以暫不執行為適當，爰依刑法
    第74條第1項第1款規定，諭知緩刑5年，以啟自新。又本院
    考量被告所涉運輸第二級毒品之犯行，係屬重罪，對國家及
    社會法益造成相當程度之侵害，為促使其建立尊重法治之觀
    念並從中習取教訓，認除前開緩刑宣告外，實有賦予一定負
    擔之必要，併依刑法第74條第2項第5款、第8款之規定，諭
    知被告於緩刑期間內向指定之政府機關、政府機構、行政法
    人、社區或其他符合公益目的之機構或團體提供義務勞務18
    0小時，及接受法治教育課程3場次。另依刑法第93條第1項
    第2款之規定，宣告被告在緩刑期間付保護管束，俾能由觀
    護人予以適當督促，並發揮附條件緩刑制度之立意，以期符
    合本件緩刑目的。
　㈥沒收部分
　⑴按查獲之第一、二級毒品，不問屬於犯罪行為人與否，均沒
　　收銷燬之，毒品危害防制條例第18條第1項前段定有明文。
    扣案如附表一編號1、2所示之大麻油5瓶，經送驗結果，分
    別檢出如附表一編號1、2所示之第二級毒品成分，已如前述
    ，為本案查獲之第二級毒品，俱應依毒品危害防制條例第18
    條第1項前段之規定，宣告沒收銷燬之，至直接用以盛裝毒
    品之包裝瓶，因其上所殘留之毒品，難以析離，且無析離之
    實益與必要，自應視同毒品之一部，一併沒收銷燬之；前揭
    送驗用罄之毒品因已滅失，爰不另宣告沒收銷燬。
　⑵次按犯毒品危害防制條例第4條至第9條、第12條、第13條或
    第14條第1項、第2項之罪者，其供犯罪所用之物，不問屬於
    犯罪行為人與否，均沒收之，同條例第19條第1項亦有明定
    。扣案如附表一編號3、4所示之郵包外包裝1件、iPhone 12
    Pro Max行動電話1支(含門號0000000000號SIM卡1張)，均為
    被告所有，分別作為包裝、聯繫寄送系爭大麻油使用，此據
    被告於本院審理時供述在卷（見本院卷第118、120至121頁
    ），係供本件運輸第二級毒品犯行所用之物，均應依毒品危
    害防制條例第19條第1項之規定，宣告沒收。至上開郵包外
    包裝內除大麻油5瓶以外之其餘內容物，因與本件被告運輸
    第二級毒品犯行並無直接關連，故不予宣告沒收。
　⑶至扣案如附表二編號1、2所示之大麻油2瓶，被告於本院審理
    時供稱係其父親所有，其父親從美國帶回來後拿給其等語（
    見本院卷第118至119頁），又扣案如附表二編號3至5所示之
    大麻油5瓶，被告於本院審理時供稱係其父親所有，在其父
    親之前住處扣得，其不清楚從哪裡來等語（見本院卷第119
    至120頁），經核均與本件被告運輸第二級毒品犯行無涉；
    另扣案之三星Galaxy Z Fold3行動電話1支(含門號00000000
    00號SIM卡1張)，被告於本院審理時供稱未作為聯繫寄送系
    爭大麻油使用等語（見本院卷第118頁），亦無證據證明與
    本件被告運輸第二級毒品犯行有關，均不予宣告沒收。
據上論斷，應依刑事訴訟法第299條第1項前段，毒品危害防制條
例第4條第2項、第17條第2項、第3項、第18條第1項前段、第19
條第1項，懲治走私條例第2條第1項，刑法第11條、第28條、第5
5條，第59條，第74條第1項第1款、第2項第5款、第8款、第93條
第1項第2款，判決如主文。　　
本案經檢察官張子凡提起公訴及移送併辦，經檢察官林煒容到庭
執行職務。
中    華    民    國   111    年    9     月    14    日
            刑事第十一庭  審判長法  官  曹錫泓
  　　　　　                    法  官  許曉怡
　　　　　　                    法  官  林依蓉
以上正本證明與原本無異。
如不服本判決應於收受送達後20日內向本院提出上訴書狀，並應
敘述具體理由；其未敘述上訴理由者，應於上訴期間屆滿後20日
內向本院補提理由書（均須按他造當事人之人數附繕本）「切勿
逕送上級法院」。
                                書記官  蕭訓慧
中    華    民    國    111   年    9     月    14   日
附錄本案論罪科刑法條：　　
毒品危害防制條例第4條第2項
製造、運輸、販賣第二級毒品者，處無期徒刑或10年以上有期徒
刑，得併科新臺幣1千5百萬元以下罰金。
懲治走私條例第2條第1項
私運管制物品進口、出口者，處7年以下有期徒刑，得併科新臺
幣3百萬元以下罰金。
　　
附表一：　 
編號 扣案物品 鑑定結果 保管字號 1 大麻油（FULL SPECTRUM CBD TINCTURE）（60ml） 3瓶  指定鑑驗1瓶，檢出四氫大麻酚（THC）、大麻二醇（Cannabidiol）、大麻二丁醇（CBDB）、Cannabidivarol（CBDV）、Cannabigerol（CBG）等第二級毒品大麻成分；3瓶經檢驗均含第二級第24項毒品大麻成分，合計淨重147.56公克(驗餘淨重147.33公克，空包裝重234.60公克)   111年度毒保字第86號 2 大麻油（THC FREE CGB TINCTURE）（30ml） 2瓶 指定鑑驗1瓶，檢出四氫大麻酚（THC）、大麻二醇（Cannabidiol）、Cannabigerol（CBG）等第二級毒品大麻成分；2瓶經檢驗均含微量第二級第24項毒品大麻成分，合計淨重49.12公克(驗餘淨重48.88公克，空包裝重116.26公克)  3 郵包外包裝1件（不含內容物）                    4 iPhone 12Pro Max行動電話1支(含門號0000000000號之SIM卡1張)   
　　
附表二：　 
編號 扣案物品 鑑定結果 保管字號 1 大麻油（THC TINCTURE）1瓶 經檢驗含第二級第24項毒品大麻成分，淨重43.27公克(驗餘淨重41.55公克，空包裝重66.04公克) 111年度毒保字第16號 2 大麻油（THC TINCTURE）1瓶 經檢驗含第二級第24項毒品大麻成分，淨重40.89公克(驗餘淨重39.06公克，空包裝重66.05公克) 111年度毒保字第17號 3 大麻油（Veggimins FULL SPECTRUM CBD ）1瓶 經檢驗含大麻成分，淨重10.77公克(驗餘淨重9.97公克，空包裝重51.58公克) （檢品係由大麻全草之種子所製成不具發芽活性之製品，應非屬第二級毒品） 111年度毒保字第18號  4 大麻油（HEMP WORX 500） 2瓶 經檢驗均含禁藥大麻二酚成分，合計淨重52.88公克(驗餘淨重51.06公克，空包裝總重103.99公克)  5 大麻油（HEMP WORX 750） 2瓶 經檢驗均含禁藥大麻二酚成分，合計淨重51.00公克(驗餘淨重49.21公克，空包裝重102.91公克)